臺北高等行政法院判決
　　　　　　　　　　　　　　　93年度簡字第01106號
原　　　告　隆洋企業有限公司
代　表　人　陳高峰
被　　　告　財政部基隆關稅局
代　表　人　朱恩烈（局長）
上列當事人間因報關業設置管理辦法事件，原告不服財政部中華
民國93年7月9日台財訴字第0930012470號訴願決定，提起行政訴
訟。本院判決如下：
　　主  文
原告之訴駁回。
訴訟費用由原告負擔。
　　事  實
甲、事實概要：
  　原告以佔鰲貿易有限公司（以下稱佔鰲公司）名義於民國（
    以下同）92年3月27日向被告報運出口貨物ACETONE非危險品
    乙批（報單：第ＡＡ／92／1418／7018號），經佔鰲公司向
    被告陳情被冒名出口。被告查核結果，認原告有未具委任書
    即以佔鰲公司名義報運貨物出口之情事，已違反報關業設置
    管理辦法第12條規定，乃轉據同辦法第35條規定，對原告處
    以罰鍰新臺幣（以下同）3萬元。原告不服，申請復查，未
    獲變更，提起訴願，亦遭決定駁回，遂提起行政訴訟。
乙、兩造聲明：
　一、原告聲明：訴願決定及原處分均撤銷。
　二、被告聲明：駁回原告之訴。
丙、兩造之爭點：被告以原告未具委任書即以他公司名義報運貨
    物出口，違反報關業設置管理辦法第12條規定而處以罰鍰，
    有無理由？
原告主張：
一、原告經營報關業務，於92年3月27日受第三人開駿公司通知
    告以佔鰲公司出口貨物ACETONE至香港，茲該公司並未直接
    透過原告申請報關業務，原告曾多次要求該第三人應檢具佔
    鰲公司之委任書，惟並未獲回應。
二、按報關業須受進口人之委任並具有委任書，方得辦理報關，
    如受固定進出口人委任經常辦理報關者，應於報單或轉運申
    請書等單證上申報其受委任之起訖日期，以備查核，前項委
    任書應依海關之格式辦理．．．報關業不能提示或查無委任
    書或申報不實者，應依相關法令規定辦理，違反規定者，海
    關得依關稅法第80條，視其情節輕重，予以警告並限期改正
    或處6千元以上3萬元以下罰鍰。原告為一殷實報關業經營者
    ，一向守法自愛，因誤信同為空運報關業者之第三人緊急委
    託所致，原告亦要求對方補具委任書，核無故意或過失違背
    相關規定。事實上本件雖透過第三人同業開駿劉小姐，係因
    原告基於同業互相協力，而誤信該同業已受佔鰲公司之委託
    ，並非所謂知法犯法，被告應就行為人是否為初犯、有無故
    意或過失等為判斷，本於比例原則而為處分，始為適法。
被告主張：
一、按「報關業須受進出口人之委任方得辦理報關並應具有委任
    書。．．．報關業應切實核對其所載之內容並依關務法規規
    定，自行妥為保管。於保管期間內，海關於必要時得要求其
    提示或前往查核。報關業不能提示或查無委任書或申報不實
    者，應依相關法令規定辦理。」、「報關業違反第12條．．
    ．規定者，海關得依關稅法第80條，視其情節輕重，．．．
    處新臺幣6千元以上3萬元以下罰鍰。」為報關業設置管理辦
    法第12條、第35條所明定。被告於92年8月21日會同原告所
    屬報關公會赴原告營業處所查訪時，其公司負責人陳高峰明
    白表示：「本案係由同業空運開駿劉小姐來電並提供佔鰲貿
    易有限公司報關資料委託報關」、「由於當時報關在急並未
    向劉小姐問及全名」，又稱：「報關時間緊迫，想於事後再
    要求補提供，惟目前已無法連絡上劉小姐，委任書無法提供
    。」，被告為求慎重起見，曾於92年9月5日以基普出字第
    0920107746號函促原告提供委任書，惟原告仍未於期限內備
    妥該文件供核，原告核有未受貨物輸出人之委任、亦未具有
    委任書即違規傳輸報關至明，被告爰依上開法條規定處罰原
    告，並無不合。
二、原告既係經營報關業務者，則對關稅法規相關規定應甚為熟
    稔，尤其對於報關業設置管理辦法之種種規範，更應知之甚
    詳；查報關業設置管理辦法第12條已明定：「報關業須受進
    出口人之委任方得辦理報關並應具有委任書。．．．前項委
    任書應依海關規定之格式辦理，報關業應切實核對其所載之
    內容並依關務法規規定，自行妥為保管。．．．」原告既未
    受被害人─佔鰲公司之委任，亦無委任書即行違規傳輸報關
    ，已違反上開法條第1項之規定。又原告既稱：第三人開駿
    公司，顯然該公司並非佔鰲公司，又無佔鰲公司之授權書，
    本案原告輾轉受託報關，且未切實核對委任書所載之內容是
    否為真正，原告且違反上開法條第2項之規定，被告爰依上
    開法條論處，於法並無不合。
四、守法自愛之報關業者，均應謹守關稅法規相關規定辦理報關
    業務；查不法業者冒用優良廠商名義報運非法物品免審免驗
    進、出口，其行徑對被害人及我國海關緝私之危害非輕，不
    容不罰。報關人對於「未受委任、亦無委任書」之案件，理
    當以違反規定為由而拒絕受託報關，原告能拒絕卻未拒絕，
    甚且明知所稱之「第三人」同業開駿劉小姐並非佔鰲公司員
    工，卻未切實核對委任書所載之內容是否真正，即行辦理傳
    輸報關，更涉及冒用名義報關之情事，違規情節明確。
  理  由
一、按「報關業者之變更登記、證照之申請、換發、辦理報關業
    務或其他應遵行事項，違反依第18條第3項所定之辦法者，
    海關得予以警告並限期改正或處新臺幣6千元以上3萬元以下
    罰鍰；．．．」為關稅法第80條第1項前段所明定。次按「
    報關業須受進出口人之委任方得辦理報關並應具有委任書。
    如受固定進出口人委任經常辦理報關者，應於報單或轉運申
    請書等單證上申報其受委任之起訖日期，以備查核。前項委
    任書應依海關規定之格式辦理，報關業應切實核對其所載之
    內容並依關務法規規定，自行妥為保管。於保管期間內，海
    關於必要時得要求其提示或前往查核。報關業不能提示或查
    無委任書或申報不實者，應依相關法令規定辦理。」及「報
    關業違反第12條．．．規定者，海關得依關稅法第80條，視
    其情節輕重，予以警告並限期改正或處新臺幣6千元以上3萬
    元以下罰鍰。」為報關業設置管理辦法第12條及第35條所明
    定。
二、原告以佔鰲公司名義於92年3月27日向被告報運出口貨物
    ACETONE非危險品乙批（報單：第ＡＡ／92／1418／7018號
    ），經佔鰲公司向被告陳情被冒名出口。被告查核結果，認
    原告有未具委任書即以佔鰲公司名義報運貨物出口之情事，
    已違反報關業設置管理辦法第12條規定，乃轉據同辦法第35
    條規定，對原告處以罰鍰3萬元。原告不服，主張如事實欄
    所載，本案所需審究者為被告以原告未具委任書即以佔鰲公
    司名義報運貨物出口，違反報關業設置管理辦法第12條之規
    定而處以罰鍰，有無理由？
三、經查，本件原告以佔鰲公司名義於92年3月27日向被告報運
    出口貨物ACETONE非危險品乙批，經被告查核結果，原告並
    未受報單上所載貨物輸出人佔鰲公司之委任，亦未檢具委任
    書即行傳輸報關，有原處分卷可稽，原告對此亦不爭執，其
    違反報關業設置管理辦法第12條規定，事證明確。原告雖主
    張略以其於民國92年3月27日接獲自稱為空運報關行同業開
    駿劉小姐來電，其表示將委託原告為其客戶佔鰲貿易有限公
    司辦理報關事宜，且同時提供佔鰲貿易有限公司相關報關資
    料予原告，係因誤信第三人同業開駿劉小姐已受佔鰲公司之
    委託，並非知法犯法云云，惟查原告既為報關業者，明知依
    報關業設置管理辦法第12條規定，報關業者須受進出口人之
    委任方得辦理報關並應具有委任書，卻知法犯法，甚而涉及
    冒用他人名義報運出口之情事，被告依法處罰，並無不合。
    且原告報關時，明知同業空運開駿劉小姐並非佔鰲公司，卻
    又未向佔鰲公司查證，即以佔鰲公司為貨主名義報關，其既
    未受佔鰲公司之委任，亦未具有委任書即行傳輸報關，其縱
    非故意，為有重大過失甚明；其冒用他人名義報運出口，為
    重大報關違規行為，從而，被告依首揭規定對其處罰鍰3萬
    元，並無違誤。訴願決定予以維持，亦無不合，原告仍執前
    詞訴請撤銷，為無理由，應予駁回。又本件事證明確，爰不
    經言詞辯論，逕行判決。
據上論結，本件原告之訴為有理由，爰依行政訴訟法第233條第
1項、第98條第3項前段，判決如主文。
中　　華　　民　　國　　94　　年　 　1　　月　 24  　 日
                                 第五庭法官  黃清光
上為正本係照原本作成。
本件以訴訟事件所涉及之法律見解具有原則性者為限，始得於本
判決送達後20日內向本院提出上訴狀並表明上訴理由，如已於本
判決宣示後送達前提起上訴者，應於判決送達後20日內補具上訴
理由（均按他造人數附繕本），且經最高行政法院許可後方得上
訴。
中　　華　　民　　國　　94　　年　 　1　　月　 24  　 日
            　　　　　　　　　　　書記官  楊子鋒
